臺灣桃園地方法院刑事判決
111年度訴字第114號
公  訴  人  臺灣桃園地方檢察署檢察官
被      告  陳邦安


選任辯護人  李大偉律師(法扶律師)
上列被告因毒品危害防制條例案件，經檢察官提起公訴（110年
度偵字第34974號），本院判決如下：
    主  文
陳邦安無罪。
    理  由
一、公訴意旨略以：被告陳邦安、鄭柏峻（另經本院通緝中）2
    人，均明知4-甲基甲基卡西酮（4-methylmethcathinone、M
    ephedrone、4-MMC）屬毒品危害防制條例第2條第2項第3款
    所規定之第三級毒品，不得販賣，竟共同意圖營利，基於販
    賣第三級毒品4-甲基甲基卡西酮之犯意聯絡，先由被告鄭柏
    峻駕車搭載被告陳邦安，於民國110年6月14日凌晨1時35分
    許，在桃園市○○區○○路0號之全家超商(下稱本案超商)門口
    ，將裝有摻入第三級毒品4-甲基甲基卡西酮之毒品咖啡包（
    下稱本案毒品咖啡包）共20包之黑色肩包（下稱本案肩包）
    ，交付予在本案超商擔任店員之王靖逢（所涉販賣毒品罪嫌
    ，另由檢察官偵查），王靖逢即將該本案肩包置於自己機車
    置物箱內藏放，待被告鄭柏峻通知買家取貨時間。嗣被告鄭
    柏峻於同日上午5時41分許，在通訊軟體LINE以暱稱「小鄭
    」，與盧泓辛約定以賒帳新臺幣（下同）1,000元售予本案
    毒品咖啡包，並可逕至本案超商向王靖逢拿取，盧泓辛遂於
    同日上午6時許前往本案超商，以上開與被告鄭柏峻約定方
    式，向王靖逢購得本案毒品咖啡包2包。嗣因員警於同日在
    本案超商目睹王靖逢與盧泓辛交易過程，而循線查獲。因認
    被告陳邦安涉犯毒品危害防制條例第4條第3項之販賣第三級
    毒品罪嫌等語。
二、依刑事訴訟法第308 條前段規定，無罪之判決書只須記載主
    文及理由。而其理由之論敘，僅須與卷存證據資料相符，且
    與經驗法則、論理法則無違即可，所使用之證據亦不以具有
    證據能力者為限，即使不具證據能力之傳聞證據，亦非不得
    資為彈劾證據使用。故無罪之判決書，就傳聞證據是否例外
    具有證據能力，本無須於理由內論敘說明（最高法院100 年
    度台上字第2980號判決法律見解參照）。本案被告陳邦安既
    經本院認定不能證明犯罪（詳下述），本判決即不再論述所
    援引有關證據之證據能力。
三、按犯罪事實應依證據認定之，無證據不得認定其犯罪事實；
    又不能證明被告犯罪者，應諭知無罪之判決。刑事訟訴法第
    154 條第2 項、第301 條第1 項分別定有明文。次按刑事訴
    訟法上所謂定犯罪事實之證據，係指足以認定被告確有犯罪
    行為之積極證據而言，該項證據自須適合於被告犯罪事實之
    認定，始得作為斷罪之資料，如未能發現相當證據或證據不
    足以證明，自不能以推測或擬制之方法，以為裁判基礎；而
    認定不利於被告之事實，須依積極證據，苟積極證據不足為
    不利於被告事實之認定時，即應為有利於被告之認定，更不
    必有何有利之證據（最高法院40年台上字第86號判決意旨參
    照) 。且刑事訴訟上證明之資料，無論其為直接證據或間接
    證據，均須達於通常一般之人均不致於有所懷疑，而得確信
    其為真實之程度，始得據為有罪之認定，若其關於被告是否
    犯罪之證明未能達此程度，而有合理性懷疑之存在，致使無
    從形成有罪之確信，根據「罪證有疑、利於被告」之證據法
    則，即不得遽為不利被告之認定（最高法院76年度台上字第
    4986號判決意旨可資參照) 。
四、本院之認定：
  ㈠公訴意旨認為被告陳邦安涉犯毒品危害防制條例第4條第3項
    之販賣第三級毒品罪嫌，無非以被告鄭柏峻於警詢及偵查中
    之供述、被告陳邦安於警詢及偵查中之供述、證人王靖逢於
    警詢及偵查中之證述、證人盧泓辛於警詢及偵查中之證述、
    證人即本案超商店員簡維志於警詢之證述、監視器翻拍照片
    共12張、LINE對話內容翻拍照片（盧泓辛與被告鄭柏峻之對
    話）、桃園市政府警察局大溪分局搜索扣押筆錄、扣押物品
    目錄表及扣案物、臺北榮民總醫院毒品成分110年8月2日北
    榮毒鑑字第C0000000號鑑定書、110年8月10日北榮毒鑑字第
    C0000000號鑑定書為據。
  ㈡被告陳邦安固坦承其於110年6月14日凌晨1時35分許，在本案
    超商門口，將裝有本案毒品咖啡包共20包之本案肩包，交付
    予在本案超商擔任店員之王靖逢，惟堅詞否認有何販賣第三
    級毒品之犯行，被告陳邦安與辯護人答辯以：當時係王靖逢
    請被告陳邦安去王靖逢家裡，幫忙拿王靖逢女友的本案肩包
    到本案超商給王靖逢，被告陳邦安順便找被告鄭柏峻去本案
    超商聊天吃東西，被告陳邦安不知道本案肩包內有何物品，
    也不知道王靖逢、被告鄭柏峻之後有共同販賣毒品予盧泓辛
    之事等語（訴卷第67-68、73、175、181-185頁）。
  ㈢經查：
  1.證人王靖逢固於警詢中證稱：被告鄭柏峻與陳邦安拿本案肩
    包給伊的原因，是因為伊在本案超商值大夜班，被告鄭柏峻
    與陳邦安請伊幫忙顧，由被告鄭柏峻與陳邦安去聯繫買家，
    有客人要買的話，被告鄭柏峻與陳邦安會叫買家來本案超商
    找伊，被告鄭柏峻與陳邦安並會通知伊，伊再交毒品給買家
    等語（110偵34974卷第42頁）。惟於偵查中即改變證詞為：
    因為當時伊害怕，所以就照著警察的方式去陳述，警察說監
    視器有拍到鄭柏竣拿本案肩包給伊，警察問說是不是鄭柏竣
    叫伊賣的，因為伊害怕就說是鄭柏竣寄在我這邊的；伊那天
    下午打給陳邦安，叫陳邦安去伊家幫忙拿本案肩包，伊沒跟
    陳邦安說本案肩包内是什麼，只是單純叫陳邦安幫伊拿包包
    ，晚上伊上班時，陳邦安跟鄭柏竣來找伊就剛好把包包給伊
    等語（110偵34974卷第145-146頁）。於本院證述時則以：
    本案遭警察查獲之本案肩包，是伊請陳邦安去伊家幫忙拿的
    ，當時本案毒品咖啡包就在本案肩包裡面，但伊沒有跟陳邦
    安說本案肩包裡有毒品咖啡包；當時是鄭柏峻從車上下來拿
    給伊，但伊確實是打電話叫陳邦安去伊家裡拿的等語（訴卷
    第144-162頁）。
  2.是證人王靖逢雖於警詢中證述被告陳邦安明知本案肩包內有
    本案毒品咖啡包，並要將本案肩包交給王靖逢，要王靖逢幫
    忙顧毒品等語，惟證人王靖逢前揭警詢中之證述，與之後經
    具結之偵查證述、本院證述未見一致，亦未見證人王靖逢於
    警詢中之證述有何特別可信之客觀情況，又無足以補強證據
    ，故尚難以僅證人王靖逢於警詢中之證述，遽認被告陳邦安
    有公訴意旨所示販賣第三級毒品犯行。
  3.於被告鄭柏峻交付本案肩包予王靖逢後，王靖逢固有於現場
    開啟本案肩包檢視（110偵34974卷第98頁），被告陳邦安亦
    坦承伊於王靖逢當場打開本案肩包後，才知道本案肩包內有
    毒品等語（訴卷第70頁）。然而依前揭證據，至多僅能證明
    被告陳邦安交付本案肩包與王靖逢「後」，方知悉本案肩包
    內有毒品一事，未能證明被告陳邦安交付本案肩包與王靖逢
    「前」，業已知悉本案肩包內藏有毒品，並基於公訴意旨所
    指之販賣第三級毒品犯意，交付本案肩包予王靖逢。另觀諸
    卷附證據資料，亦未能就此部分之犯罪事實證明至無合理懷
    疑之程度，就此尚難為前揭公訴意旨所示之認定。
  ㈣綜上所述，本案就被告陳邦安部分之事證，未達於通常一般
    人均不致於有所懷疑程度，無法確信被告陳邦安確有公訴意
    旨所示毒品危害防制條例第4條第3項之販賣第三級毒品犯行
    ，依據前述法律規定及說明，應為無罪判決。
五、本案既為被告陳邦安無罪之諭知，就扣案之本案毒品咖啡包
    ，固屬違禁物，惟因可能係他案或本案被告鄭柏峻部分之重
    要證據，爰不於本案就被告陳邦安判決部分宣告沒收，附此
    說明。
據上論斷，應依刑事訴訟法301 條第1項，判決如主文。
本案經檢察官李韋誠提起公訴，檢察官林欣怡到庭執行職務。
中　　華　　民　　國　　111 　年　　8 　　月　　31　　日
                  刑事第四庭  審判長法  官  黃柏嘉
                                    法  官  涂偉俊
                                    法  官  張羿正 
以上正本證明與原本無異。
如不服本判決應於收受判決後20日內向本院提出上訴書狀，並應
敘述具體理由。其未敘述上訴理由者，應於上訴期間屆滿後20日
內向本院補提理由書(均須按他造當事人之人數附繕本)「切勿逕
送上級法院」。 
                                    書記官  蔡宗豪
中　　華　　民　　國　　111 　年　　9 　　月　　1 　　日